臺灣臺南地方法院刑事判決　　　　　　　 94年度訴字第463號
　　公　訴　人　臺灣臺南地方法院檢察署檢察官
　　被　　　告　乙○○　男　4.
上列被告因違反槍砲彈藥刀械管制條例案件，經檢察官提起公
訴（93年度偵字第12121號），被告於準備程序期日就被訴事實
為有罪之陳述，本院合議庭裁定由受命法官獨任進行簡式審判程
序，判決如下：
    主  文
乙○○未經許可，無故持有改造模型槍，處有期徒刑捌月。扣案
改造德製捌ｍｍ半自動金屬模型手槍壹枝（含彈匣壹個、槍枝管
制編號壹壹零貳壹陸參參壹玖號）沒收之。
    事  實
一、乙○○前於民國（下同）八十二年七月起，未經許可，無故
    持有其友人顏順鑑所交付，具殺傷力之改造德製八ｍｍ半自
    動金屬模型手槍一枝（含彈匣一個、槍枝管制編號0000
    000000號）及土製金屬子彈（彈頭直徑約七ｍｍ）一
    顆，並將之放置在其位於臺南縣仁德鄉○○路一○一巷三三
    號住處內，迄至八十六年十月二十三日，乙○○於有偵查權
    限之警員未發覺其犯罪前，主動向警方自首並報繳其所持有
    之上開槍、彈，始知前情。
二、案經臺南市警察局報請臺灣臺南地方法院檢察署檢察官偵查
    起訴。
    理  由
一、本件係經被告於本院當庭表示認罪，且查其所犯者，係八十
    五年九月二十五日修正之槍砲彈藥刀械管制條例第九條之一
    第四項、同條例第十一條第三項之罪（新舊法比較詳如後述
    ），經核與刑事訴訟法第二百七十三條之一之規定相符，而
    以簡式審判程序加以審理，此有本院九十四年六月九日準備
    程序筆錄及審判筆錄一份附卷足憑，故依據刑事訴訟法第二
    百七十三條之二、同法第一百五十九條第二項之規定，不適
    用傳聞法則有關限制證據能力之相關規定，合先說明。
二、上揭犯罪事實，業據被告乙○○於本院審理時坦承不諱，並
    當庭為認罪之表示（見本院九十四年六月九日審判筆錄）。
    而扣案之手槍及子彈經送內政部警政署刑事警察局鑑定結果
    為：送鑑手槍一支（含彈匣一個、槍枝管制編號00000
    00000號）認係德製八ｍｍ半自動金屬模型手槍，槍管
    已貫通，機械型能良好，可擊發適用子彈，認具殺傷力；送
    鑑子彈一顆，認係土製金屬子彈（彈頭直徑約七ｍｍ），經
    實際試射，可以擊發，認具殺傷力，此有該局八十六年十一
    月四日刑鑑字第七三五八六號槍彈鑑定報告書、搜索扣押證
    明筆錄、扣押槍彈清單（九十二保槍字第○二四號）各一紙
    及現場照片四幀在卷可考。而查：被告於八十六年十月二十
    三日，於有偵查權限之警員，未發覺其未經許可持有上開槍
    、彈之犯罪前，即主動向警方自首並報繳其所持有之前開槍
    、彈乙情，此有高雄市警察局九十四年六月二日高市警少字
    第○九四○○三六六三五號函暨所附報告書、本院電話紀錄
    表各一份存卷可參，復經本院核對高雄市警察局八十六年十
    月二十三日警詢筆錄之記載無誤，而堪認定。綜上，足徵被
    告上開自白與事實相符，本件事證明確，被告前揭違反槍砲
    彈藥刀械管制條例之犯行，堪以認定，應依法論科。
三、按行為後，法律有變更者，適用裁判時之法律，但裁判前之
    法律有利於行為人者，適用最有利於行為人之法律，刑法第
    二條第一項定有明文。而被告於八十六年十月二十三日行為
    後至本院裁判時，槍砲彈藥刀械管制條例業經多次修訂，觀
    諸歷次修法，被告行為時，正值槍砲彈藥刀械管制條例於八
    十五年九月六日修正，並於同月二十五日經總統以華總一義
    字第八五○○二三一八一○號令修正增訂第九條之一，而依
    該條例第二十五條之規定自公布日施行，故依中央法規標準
    法第十三條之規定，前開槍砲彈藥刀械管制條例刪除或增訂
    之部分，自公布日起算至第三日（即八十五年九月二十八日
    ）起發生效力。而依此八十五年九月二十五日公布施行之槍
    砲彈藥刀械管制條例第九條之一第三項規定：「未經許可無
    故持有、寄藏或意圖販賣而陳列改造模型槍者，處五年以下
    有期徒刑。」（嗣於八十六年十一月二十四日，再經總統以
    華總一義字第八六○○二五九九○號令修正刪除第九條之一
    ，並將此部分內容移至修正後之同條例第十條）而同條例第
    十一條第三項則規定：「未經許可無故持有、寄藏或意圖販
    賣而陳列彈藥者，處三年以下有期徒刑。」；嗣本院裁判時
    ，槍砲彈藥刀械管制條例復於九十四年一月二十六日，經總
    統以華總一義字第○九四○○○一○一○一號令公布施行，
    依同條例第二十五條規定自公布日施行，故依中央法規標準
    法第十三條之規定，前開槍砲彈藥刀械管制條例刪除或增訂
    之部分，自公布日起算至第三日（即九十四年一月二十八日
    ）起發生效力。而此次槍砲彈藥刀械管制條例之修正，增訂
    同條例第二十條之一條文；刪除第十條、第十一條及第十七
    條條文；修正第四條、第八條、第十六條及第二十條之條文
    。因九十四年一月二十六日公布施行前之同條例第十條第四
    項所規定：「未經許可，持有、寄藏或意圖販賣而陳列第一
    項之改造模型槍者，處三年以上十年以下有期徒刑，併科新
    臺幣七百萬元以下罰金。」業經刪除，修正後將原條文所規
    定未經許可持有「具有殺傷力之改造模型槍砲」之內容，移
    至於修正後同條例第八條第四項所規定：「未經許可，持有
    、寄藏或意圖販賣而陳列第一項所列槍枝者（按同條第一項
    所列槍枝為：鋼筆槍、瓦斯槍、麻醉槍、獵槍、空氣槍或第
    四條第一項第一款所定其他可發射金屬或子彈具有殺傷力之
    各式槍砲者），處三年以上十年以下有期徒刑，併科新臺幣
    七百萬元以下罰金。」之條文內。又同條例第十二條第四項
    則規定：「未經許可，持有、寄藏或意圖販賣而陳列子彈者
    ，處五年以下有期徒刑，併科新臺幣三百萬元以下罰金。」
    經核被告行為時及本院裁判時前後槍砲彈藥刀械管制條例之
    法定刑，其中關於未經許可，無故持有改造模型槍之部分，
    行為時法定刑為「處五年以下有期徒刑」，本院裁判時更為
    「處三年以上十年以下有期徒刑，併科新臺幣七百萬元以下
    罰金」；關於未經許可，無故持有子彈之部分，行為時法定
    刑為「處三年以下有期徒刑」，本院裁判時更為「處五年以
    下有期徒刑，併科新臺幣三百萬元以下罰金」，茲比較新舊
    法適用結果，均以八十五年九月二十五日公布施行之舊法最
    有利於行為人，故本案被告未經許可，無故持有上開改造模
    型手槍（即九十四年一月二十六日修法公布施行後第四條第
    一項第一款所定其他可發射金屬或子彈具有殺傷力之各式槍
    砲）及子彈之行為，應適用被告行為時，即八十五年九月二
    十五日公布施行之槍砲彈藥刀械管制條例第九條之一、第十
    一條之規定，先予說明之。
四、核被告乙○○所為，係違反八十五年九月二十五日公布施行
    之槍砲彈藥刀械管制條例第九條之一第三項未經許可，無故
    持有改造模型槍罪、第十一條第三項未經許可無故持有子彈
    罪。而其以一持有行為，同時持有改造模型槍及子彈，係一
    行為觸犯數罪名之想像競合犯，應依刑法第五十五條前段之
    規定，從一重之同條例第九條之一第三項之未經許可，無故
    持有改造模型槍罪處斷。檢察官起訴書犯罪事實雖載上開槍
    彈為制式手槍一枝、子彈二顆、論罪法條則記載被告所涉犯
    者，係違反槍砲彈藥刀械管制條例第十條第四項、第十二條
    第四項之罪，然此業經蒞庭檢察官當庭更正犯罪事實及起訴
    法條如前所示，起訴書顯為誤載，附此說明。另按犯第七條
    至第十三條之罪自首，並報繳其持有之槍砲、彈藥、刀械者
    ，減輕或免除其刑，八十五年九月二十五日公布施行之槍砲
    彈藥刀械管制條例第十三條之二第一項前段規定明確。查：
    被告係八十五年九月二十五日公布施行之違反槍砲彈藥刀械
    管制條例第九條之一第三項、第十一條第三項之罪，且乃於
    有偵查權限之人即警員未發覺犯罪之前，即主動向警自首，
    並報繳其所持有之上開槍、彈，業如前述，本院自應依法減
    輕其刑。爰審酌被告有前科（惟未構成累犯），素行非佳，
    此有臺灣臺南地方法院檢察署刑案資料查註紀錄表及臺灣高
    等法院被告全國前案紀錄表各一份附卷可稽，被告犯罪之動
    機、目的、其未經許可，無故持有上開槍、彈，對公共秩序
    、社會治安及善良風俗之影響、其手段、品性、生活狀況、
    智識程度，又其能坦認犯行，犯後態度尚佳等一切情狀，量
    處如主文所示之刑，以資懲儆。
五、再查：扣案具有殺傷力改造之德製八ｍｍ半自動金屬模型手
    槍一枝（含彈匣一個、槍枝管制編號0000000000
    號），屬違禁物，應依刑法第三十八條第一項第一款之規定
    宣告沒收之。而鑑驗試射之土製金屬子彈（彈頭直徑約七ｍ
    ｍ）一顆，因試射耗盡，所餘之彈頭、彈殼，已不具殺傷力
    ；另土製金屬子彈（彈頭直徑約七ｍｍ）一顆雖經扣案，然
    經實際試射，無法擊發，認無殺傷力，此有前開內政部警政
    署刑事警察局八十六年十一月四日刑鑑字第七三五八六號槍
    彈鑑定報告書在卷可證，俱非屬違禁物，故均不另為沒收之
    宣告，附此敘明。
據上論斷，應依刑事訴訟法第二百七十三條之一第一項、第二百
九十九條第一項前段，八十五年九月二十五日公布施行之槍砲彈
藥刀械管制條例第九條之一第三項、第十一條第三項、第十三條
之二第一項前段，刑法第二條第一項但書、第十一條前段、第五
十五條前段、第三十八條第一項第一款，判決如主文。
本案經檢察官甲○○到庭執行職務。
中　　華　　民　　國　　94　　年　　6　　月　　22 　　日
　　　　　　　    　　刑事第十二庭  法　官　徐千惠
以上正本證明與原本無異。
如不服本判決，應於判決送達後10日內，向本院提出上訴狀（須
附繕本）。
　　　　　　　　　　　　　　    　　書記官　李劍龍
中　　華　　民　　國　　94　　年　　6　　月　　29　 　日
附論罪科刑依據法條：
八十五年九月二十五日公布施行之槍砲彈藥刀械管制條例
第 9 條之 1
未經許可擅自改造模型槍、販賣或運輸改造模型槍者，處六月以
上五年以下有期徒刑。
意圖供自己或他人犯罪之用，而犯前項之罪者，處一年以上七年
以下有期徒刑，得併科七萬元以下罰金。
未經許可無故持有、寄藏或意圖販賣而陳列改造模型槍者，處五
年以下有期徒刑。
第一項及第二項之未遂犯，罰之。
第 11 條
未經許可製造、販賣或運輸彈藥者，處六月以上五年以下有期徒
刑。
意圖供自己或他人犯罪之用，而犯前項之罪者，處一年以上七年
以下有期徒刑，得併科五萬元以下罰金。
未經許可無故持有、寄藏或意圖販賣而陳列彈藥者，處三年以下
有期徒刑。
第一項及第二項之未遂犯罰之。
第 13 條之 2
犯第七條至第十三條之罪自首，並報繳其持有之槍砲、彈藥、刀
械者，減輕或免除其刑；其已移轉持有而據實供述槍砲、彈藥、
刀械之來源或去向，因而查獲者，亦同。但於本條例修正公布施
行三個月內自首，並有前段所列情形者，免除其刑。
犯第七條至第十三條之罪，於偵查或審判中自白，並供述槍砲、
彈藥、刀械之來源或去向，因而查獲或因而防止重大危害治安事
件之發生者，減輕或免除其刑。
